【裁判字號】    99,交聲,3856
【裁判日期】    991028
【裁判案由】    聲明異議
【裁判全文】
臺灣臺中地方法院交通事件裁定        99年度交聲字第3856號
原處分機關  交通部公路總局臺中區監理所臺中市監理站
受處分人    賀誠
上列受處分人因違反道路交通管理處罰條例案件，對於交通部公
路總局臺中區監理所臺中市監理站民國九十九年九月二十八日所
為之處分（裁監稽違字第裁六一－ＧＥ0000000號裁決書
），聲明異議，本院裁定如下：
    主  文
原處分關於罰鍰新臺幣肆萬玖仟伍佰元部分撤銷。
前項撤銷部分，賀誠不罰。
    理  由
一、原處分機關交通部公路總局臺中區監理所係以：異議人即受
    處分人甲○○於民國九十八年七月二十一日二十三時三十九
    分許，駕駛車牌號碼ＯＸ－六八一號營業小客車，在臺中市
    ○○○路與四維街口處，因「酒後駕車未肇事，經呼氣測定
    酒精濃度值為每公升零點九一毫克」之交通違規事由，為臺
    中市警察局第一分局員警以中市警交字第ＧＥ000000
    0號違反道路交通管理事件通知單當場舉發。本案緩起訴期
    間一年已期滿確定，本所遂於九十九年九月二十八日依照違
    規事實以裁監稽違字第裁六一－ＧＥ0000000號裁決
    書裁處罰鍰新臺幣（下同）四萬九千五百元，並吊扣駕駛執
    照十二個月（本案已執行吊扣駕駛執照十二個月），施以道
    安講習等語。
二、本件異議人即受處分人甲○○異議意旨略以：緩起訴已期滿
    ，申請一罪不二罰，監理單位方面罰鍰，請予以免罰等語。
三、按汽車駕駛人，駕駛汽車經測試檢定有酒精濃度超過規定標
    準之情形者，處新臺幣一萬五千元以上六萬元以下罰鍰，並
    當場移置保管該汽車及吊扣其駕駛執照一年；因而肇事致人
    受傷者，並吊扣其駕駛執照二年；致人重傷或死亡者，吊銷
    其駕駛執照，並不得再考領，道路交通管理處罰條例第三十
    五條第一項第一款定有明文。惟依九十五年二月五日正式施
    行之行政罰法第二十六條第一項規定：「一行為同時觸犯刑
    事法律及違反行政法上義務規定者，依刑事法律處罰之。但
    其行為應處以其他種類行政罰或得沒入之物而未經法院宣告
    沒收者，亦得裁處之。」此乃一行為同時造成刑罰法律與行
    政秩序罰規定發生競合適用之關係時，基於「一事不二罰」
    之法理，經由立法程序確立應以刑罰優先為原則，避免行為
    人承受過度且重複之處罰。此觀該條立法理由明確揭示：「
    一行為同時觸犯刑事法律及違反行政法上義務規定時，由於
    刑罰與行政罰同屬對不法行為之制裁，而刑罰之懲罰作用較
    強，故依刑事法律處罰，即足資警惕時，實無一事二罰再處
    行政罰之必要。且刑事法律處罰，由法院依法定程序為之，
    較符合正當法律程序，應予優先適用。但罰鍰以外之沒入或
    其他種類行政罰，因兼具維護公共秩序之作用，為達行政目
    的，行政機關仍得併予裁處，故為第一項但書規定。」，其
    理益明。是以前揭行政罰法中刑事法律處罰優先且不再處以
    行政秩序罰之目的，既係因為行為人已接受刑罰而足資警惕
    ，且已發生懲罰之作用，即無使行為人陷於雙重處罰之不利
    益，則關於刑事法律處罰之範圍自應採取實質認定，凡刑事
    實體法或程序法中所規定客觀上剝奪行為人生命、自由、財
    產權利，主觀上亦因制裁之嚴厲性、痛苦性，其強度足以造
    成心理強制而間接達成矯正教化目的之處遇手段，皆應納入
    其中，而不以形式上符合刑法第三十二條至第三十四條所定
    主刑及從刑種類者為限，始與前揭法律規範之意旨相符。
四、查本件受處分人甲○○於前揭時間、地點，駕駛上開營業小
    客車，因酒精濃度超過標準（酒精呼氣濃度達每公升０點九
    一毫克）之違規事實，固有臺中市警察局舉發違反道路交通
    管理事件通知單及交通部公路總局臺中區○○○○○道路交
    通管理事件裁決書等附卷可參，受處分人於聲明異議狀中對
    此酒後駕車情節亦無異詞，其有道路交通管理處罰條例第三
    十五條第一項第一款之交通違規事實，堪以認定，惟本件受
    處分人上開酒後駕車行為，除構成道路交通管理處罰條例第
    三十五條第一項第一款之交通違規事由外，亦已合於刑法第
    一百八十五條之三服用酒類不能安全駕駛動力交通工具而駕
    駛罪之構成要件，臺灣臺中地方法院檢察署檢察官於斟酌受
    處分人之犯後態度及公共利益之維護後，認以緩起訴處分為
    適當，乃以九十八年度速偵字第二七五七號為緩起訴處分，
    並應向臺中縣政府支付三萬元，此有上開臺灣臺中地方法院
    檢察署檢察官緩起訴處分書影本一份在卷可參。惟受處分人
    在上開緩起訴處分期間更違犯他案，經檢察官撤銷緩起訴處
    分，並聲請簡易判決處刑，由本院九十九年度沙交簡字第六
    一二號判處拘役五十日確定等情，亦有本院九十九年度沙交
    簡字第六一二號簡易判決、臺灣高等法院被告前案紀錄表存
    卷可佐。是本件受處分人前開酒後駕車經測試檢定超過規定
    法定標準之行為，顯係一行為同時觸犯刑事法律及違反行政
    法上之義務規定，其依緩起訴處分命令，已向臺中縣政府支
    付之三萬元，依刑事訴訟法第二百五十三條之三第二項規定
    ，不得請求返還；且受處分人復經法院判處拘役五十日確定
    ，揆諸前揭說明，原處分機關自不得再予裁處罰鍰之處罰。
    職是，原處分機關對受處分人為上開罰鍰四萬九千五百元之
    處分部分，即有違誤。本件聲明異議，為有理由，原處分關
    於罰鍰部分，自應予以撤銷，並為不罰之諭知。
五、據上論斷，應依道路交通管理處罰條例第八十七條第二項、
    道路交通案件處理辦法第二十條前段，裁定如主文。
中    華    民    國    99    年    10    月    28    日
                  交通法庭  法  官  張清洲
上正本證明與原本無異。
如不服本裁定，應於送達後五日內，向本院提出抗告狀。（應附
繕本）
                            書記官  詹東益
中    華    民    國    99    年    10    月    28    日

司法院資訊處製作；財團法人民間司法改革基金會備份。
